臺灣士林地方法院交通事件裁定　　　　　　　　　　九十三年度交聲字第一一九號
　　原處分機關　臺北市交通事件裁決所
　　異 議人 即
　　受 處分 人　甲○○
右列異議人即受處分人因違反道路交通管理處罰條例案件，對於台北市交通事件裁決
所中華民國九十一年十二月三十一日所為之處分（原處分案號：北市裁三字第駕裁二
二─ＺＡ0000000號）聲明異議，經臺灣台北地方法院裁定諭知管轄錯誤，並
移送本院審理（臺灣台北地方法院九十二年度交聲字第三九九號），本院裁定如左：
    主  文
異議駁回。
    理  由
一、按汽車行駛於高速公路或設站管制之道路，應遵守其管制之規定；汽車行駛於高
    速公路或設站管制之道路，而不遵管制之規定者，處汽車駕駛人新台幣（下同）
    三千元以上六千元以下罰鍰，道路交通安全規則第一百零五條、道路交通管理處
    罰條例第三十三條第一項分別定有明文。又汽車駕駛人違反道路交通管理處罰條
    例第三十三條者，除依該條規定之罰鍰處罰外，並記違規點數一點，道路交通管
    理處罰條例第六十三條第一項第一款亦定有明文。次按，汽車駕駛人之行為有左
    列情形之一，當場不能或不宜攔截製單舉發者，得對汽車所有人逕行舉發處罰：
    一、闖紅燈或平交道。二、搶越行人穿越道。三、違規停車而駕駛人不在場。四
    、不服指揮稽查而逃逸，或聞消防車、救護車、警備車、工程救險車之警號不立
    即避讓。五、違規停車或搶越行人穿越道，經各級學校交通服務隊現場導護人員
    簽證檢舉。六、其他違規行為經以科學儀器取得證據資料者。前項逕行舉發，應
    記明車輛牌照號碼、車型等可資辨明之資料，查明汽車所有人姓名或名稱、住址
    後，製單舉發處罰之，道路交通管理處罰條例第七條之二第一項、第二項亦有明
    文。
二、原處分機關意旨以：異議人即受處分人甲○○所有車號ＸＡ－八七一一號自小客
    車於民國九十一年七月十五日八時六分許，在國道一號公路高架十六公里北向處
    ，經內政部警政署國道公路警察局第一警察隊逕行舉發「該車時速一百十六公里
    ，速限一百公里，超速十六公里」違規，嗣經原處分機關即臺北市交通事件裁決
    所依上開規定及違反道路交通管理事件統一裁罰標準及處理細則等規定，於九十
    一年十二月三十一日裁處受處分人罰鍰新台幣（下同）六千元，並依同條例第六
    十三條第一項第一款規定，記違規點數一點。
三、聲明異議意旨略以：異議人於九十二年一月十三日收到裁決書前，並未收到相關
    之任何交通違規超速之文件。另查明下列疑點：（一）國道一號高架十六公里處
    並未設立定置立柱式「照相館」；進一步查看該處僅係一盒狀（十公分高、十公
    分寬、四十五公分長）類似簡便手提式針孔照相機，無執法人員在側，隨時可由
    他人調控取景之標準，亦未見鉛封等裝置，有失公正性，更失去交通管理功能，
    倒較像是純粹方便取人財物而擺放之粗糙工具，請查明「該工具」取得、持有、
    保管、使用、中央標準局年度有效檢驗合格證書、取締超速之執行規則等辦法為
    何，以昭公信。（二）異議人在所述之時間、地點並未經任何執法人員攔下簽證
    超速之任何事證在案。（三）相關道路交通管理單位無法妥善處理文書之送達，
    或為增加向人民取財之金額額度。（四）異議人在所述之時間、地點均安全駕車
    ，無意外交通事件發生，可見該地點不須擺放立柱式超速照相設備或其它粗糙之
    測量手提工具，就算須要以手提相機執法，最少也須二位以上員警在現場執法，
    以示公允；請問共有幾位交警或執法人員簽發公文書取締超速？由何公正機關證
    明該工具調校正確？未經他人動手腳？該提出證明。（五）再系爭取締器材係無
    線電射頻器材，屬於管制物品，應提出交通部電信總局核發之使用執照，才算合
    法使用。如上述疑義未能完滿澄清，請免予處罰，爰依法聲明異議等語。
四、經查，本件異議人所有前開車輛於前揭時、地，經警逕行舉發「行車限速一百公
    里，經測時速一百十六公里，超速十六公里」，其未遵守行車速限管制規定之違
    規事實，有內政部警政署國道公路警察局公警局交字第ＺＡ0000000號舉
    發違反道路交通管理事件通知單（下稱上開舉發通知單）一紙及前開車輛超速違
    規採證照片正本一幀附卷可稽，異議人就該採證照片形式及內容之真正固不爭執
    ，然以前揭情詞置辯。茲應審究者，厥為本件採證之雷達測速儀（主機、天線號
    碼一三一七）是否可能存有誤差而誤為舉發？又異議人辯稱該測速儀既無人看守
    ，亦無人當場將其攔停，不能認定該測速儀器之公正性云云，是否有理？再本件
    舉發通知單送達情形為何？茲審究如次。
五、經查，本件採證之雷達測速儀係配屬內政部警政署國道公路警察局，自九十年十
    一月九日起即領有「小型行動無線電話機執照」，有效日期至九十三年十二月十
    日止，且亦曾經經濟部標準檢驗局檢定合格，檢定日期為九十年九月十四日，有
    效期限為九十一年九月，於九十一年七月十五日舉發異議人超速違規時，仍在有
    效期間內，此經內政部警政署國道公路警察局第一警察隊（下稱第一警察隊）分
    別以：（一）九十三年五月十七日公警一交字第０九三００００四一０五號函，
    檢送交通部發給執照字號台行字第八七０七二二六號之「小型行動無線電話機執
    照」一紙可憑，另以（二）九十二年四月十一日公警國一交字第○九二○○○二
    六九四號函敘明確，並檢送經濟部標準檢驗局雷達測速儀檢定合格證書一份在卷
    足憑，依該證書可見此測速儀之規格屬１３．４５０ＧＨｚ（Ｋｕ─Ｂａｎｄ）
    照相式，為ＧＡＴＳＯ廠牌，型號為ＭＲＣ，器號為１３１７，檢定合格單碼為
    ＩＭ0000000Ａ，Ｂ，檢定日期為九十年九月十四日，有效日期為九十一
    年九月，是該雷達測速儀檢確係合法器材，並經檢驗合格無訛，異議人空言指摘
    前揭舉發超速儀器不合格，可能經人動手腳云云，已嫌無據。
六、又按「汽車駕駛人之行為有左列情形之一，當場不能或不宜攔截製單舉發者，得
    對汽車所有人逕行舉發處罰：六、其他違規行為經以科學儀器取得證據資料者。
    」，道路交通管理處罰條例第七條之二第一項第六款定有明文。揆其立法意旨，
    係以科學儀器取證可以推定其正確性，因而特設逕行舉發之明文，非必以攔截方
    式製單舉發；而查超速違規，本即無法徒憑肉眼判斷，必須使用科學儀器採證，
    是行政機關若欲認定該等違規事實而據以裁罰違規行為人，依憑該等科學儀器採
    證所得之證據所顯現之證據資料即為有效之手段，本無要求員警併同在場看守儀
    器，或者檢得違規事實後，立即在場攔檢之必要，本件違規事實係內政部警政署
    國道公路警察局第一警察隊以前引經檢定合格之雷達測速照相器拍照存證「逕行
    舉發」，有該隊九十二年三月十三日公警國一交訴字第○九二○○○○六○八號
    函附卷可參，揆之首揭規定及前引說明，其舉發過程並無違誤，本件異議人空言
    並無執法人員守在測速儀器之側或未經任何執法人員攔下當場舉發有欠公正性云
    云，亦有誤會。
七、再按對於違反道路交通管理處罰條例之行為，逕行舉發者，應按已查明之資料填
    註車牌號碼、車輛種類、車主姓名或名稱及地址，並於通知單上方空白處加註逕
    行舉發之文字後，由舉發機關送達被通知人；處理違反道路交通管理事件，有關
    文書送達之程序，依行政程序法之規定；又送達，除法規另有規定外，由行政機
    關依職權為之；送達由行政機關自行或交由郵政機關送達；由郵政機關送達者，
    以一般郵遞方式為之，但文書內容對人民權利義務有重大影響者，應為掛號；文
    書由行政機關自行送達者，以承辦人員或辦理送達事務人員為送達人，其交郵政
    機關送達者，以郵務人員為送達人；送達，於應受送達人之住居所、事務所或營
    業所為之；於應送達處所不獲會晤應受送達人時，得將文書付與有辨別事理能力
    之同居人、受僱人或應送達處所之接收郵件人員，行政程序法第六十七條、第六
    十八條第一項、第三項、第四項後段、第七十二條第一項前段、第七十三條第一
    項規定甚明。經查，異議人於移轉管轄前即臺灣臺北地方法院九十二年度交聲字
    三九九號違反道路交通管理處罰條例案訊問時到庭陳稱：「（提示舉發通知單）
    是否有收到舉發通知單？）管理員有幫我代收一份。」、「（那一棟管理員幫你
    代收？）台北市○○路○段三十三號十二樓新力大廈。」、「（這台車主是你的
    ？）是的，但是我在西寧南路地址有人代轉到新力大廈。」等語（見臺灣臺北地
    方法院九十二年度交聲字三九九號九十二年七月二十六日訊問筆錄），另於本院
    亦陳稱：「安和路新力大廈是我太太
    有管理員，如果我上班不在家，有人可以代收，西寧南路會幫我轉信的原因是，
    郵局有代轉服務，只要我提出代轉服務，每二個月以明信片聲請，郵局都會幫我
    代轉。」、「（問：現在你是否還住在安和路地址？）是的，我與太太住在那裡
    ，我太太
    「早期住那邊（本院按：西寧南路址），所以我（車籍地）才填該地」等語明確
    外，另有有第一警察隊九十二年五月二十三日公警國一交字第○九二○○○一九
    九一號函附傳真郵局掛號郵件投遞簽收清單影本在卷可考，堪認本件舉發通知單
    於九十一年十月一日前，即郵寄送達至被告車籍地，再代轉送達至台北市○○路
    ○段三十三號十二樓新力大廈，因不獲會晤應受送達人即異議人，乃將上開舉發
    通知單付與送達處所，由代收郵件人員蓋用「新力大廈收發專用章」而於九十一
    年十月一日收受，且被告經提示本件舉發通知單後，亦不爭執確有收受系爭舉發
    通知單，揆諸前引說明，應認已生合法送達之效力。
八、綜上，異議人所辯各節，均不足採，其違規事證已臻明確，原裁決機關援引首
    開規定，核無不合，異議人猶執前詞否認違規，其異議為無理由，應予駁回。
據上論斷，應依道路交通案件處理辦法第十九條，裁定如主文。
中　　　華　　　民　　　國　　九十三　　年　　　五　　　月　　 二十七　日
                              臺灣士林地方法院交通法庭
                                    法  官  許  辰  舟
右正本證明與原本無異。
如不服本裁定，應於送達後五日內，向本院提出抗告狀。
                                    書記官  蘇  彥  宇
中　　　華　　　民　　　國　　九十三　　年　　　五　　　月　　 三十一　日
